【裁判字號】    90,上訴,3281
【裁判日期】    901213
【裁判案由】    重傷害
【裁判全文】
臺灣高等法院刑事判決                            九十年度上訴字第三二八一號
    上  訴  人
    即  被  告  丁○○
    指定辯護人  本院甲○
右上訴人因重傷害案件，不服臺灣臺北地方法院八十九年度訴字第一五八六號，中華
民國九十年八月二十一日第一審判決（起訴案號：臺灣臺北地方法院檢察署八十九年
度偵字第五七二五號、第一六七五○號）提起上訴，本院判決如左：
    主  文
原判決關於丁○○部分撤銷。
丁○○共同使人受重傷，未遂，處有期徒刑參年。
    事  實
一、緣丙○○因積欠丁○○新台幣（下同）六萬元未還而生金錢債務糾紛，八十九年
    二月十三日下午四時許，丙○○應丁○○及其已成年之弟黃進國之邀，偕同友人
    乙○○及其他兩名不詳姓名之成年男子攜帶非屬管制之不明刀械，前來台北市○○路○段四十四巷明寶宮廟，預備商談債務問題。丁○○與乃弟黃進國（由原審
    通緝中）亦夥同數名姓名、年籍均不詳之成年男子在場，渠等均明知開山刀、番
    刀等刀械異常鋒利，朝人四肢等部位揮砍，有毀敗其一肢以上之機能使人成殘之
    虞，乃竟共同基於使人重傷害之犯意聯絡，迨丙○○及乙○○等人行至臺北市○○區○○路二段四四巷、杭州南路二段二五巷口時，丁○○、黃進國即質問丙○○債務何時償還，雙方一言不合，丁○○兄弟即帶領該數名不詳之成年人分持非
    屬管制之開山刀、番刀等刀械，同時朝丙○○四肢、乙○○左胸背腰部等處追砍
    ，致丙○○受有左上肢、右上肢、左下肢、右下肢等多處切割傷、韌帶斷裂、動
    脈斷裂、右下肢骨折、韌帶斷裂、右脛骨開放性骨折；乙○○受有左胸背腰部深
    刺裂傷十二乘六乘十公分，合併後腹腔急性出血等傷害。經送醫急救，丙○○始
    倖免於毀敗一肢以上之機能，乙○○亦未達身體或健康有重大不治或難治之傷害
    。
二、案經被害人丙○○、乙○○訴由臺北市政府警察局大安分局報請臺灣臺北地方法
    院檢察署檢察官偵查起訴。
    理  由
一、上訴人即被告丁○○矢口否認前開犯行，辯稱：因丙○○帶十多人攜刀、槍前來
    ，而丙○○與伊胞弟黃進國發生衝突，伊與胞弟黃進德上前勸阻，嗣因黃進德被
    砍傷手指，伊立刻帶黃進德到馬偕醫院治療，故黃進國砍傷丙○○、乙○○時，
    伊已不在現場云云。
二、惟查，右開上訴人丁○○與乃弟黃進國於前開時地，如何夥同數名不詳姓名之成
    年男子手持開山刀、番刀等刀械追砍被害人丙○○、乙○○致受有如事實欄所載
    之傷勢等事實，業據告訴人丙○○、乙○○指訴綦詳（見一六七五０號偵查卷第
    十一至十二頁、第十三至第十四頁），復有國立臺灣大學醫學院附設醫院（下稱
    臺大醫院）、慶生醫院所出具之診斷證明書等件（見同上偵查卷第一七、一八頁
    ，五七二五號偵查卷第四三頁）在卷可按。查被害人丙○○坦承其一方有四人到
    場（即丙○○、乙○○及另二名不詳之人），對方即上訴人方面有十餘人在場（
    見本院卷第二八頁）；上訴人則稱丙○○帶十多人前來，己方僅有其兄弟三人即
    丁○○、黃進國、黃進德，並辯稱動手者只有黃進國一人而已。經查，共同被告
    黃進德已據原審判決無罪確定，則果如上訴人丁○○所辯，丙○○帶十多人持刀
    前來，斯時僅其三兄弟，且只有黃進國一人動手非虛，則僅憑黃進國一人之力衡
    情殊實不可能造成丙○○、乙○○受有前述如此嚴重之創傷。質言之，上訴人及
    被害人雙方應均各有麇集人馬參加械鬥，情甚明灼，此觀之共同被告黃進德於警
    局初訊時供稱：「：我兩位哥哥丁○○、黃進國與一群人在打架，：」「：我們
    這邊有四人在場參與打架，：」等語（見同上偵查卷第一五頁反面、第一六頁）
    ，尤足證明。又械鬥雙方俱係針對丙○○積欠丁○○六萬元債務未還之談判而來
    ，此為上訴人及丙○○所是承一致，渠等相約談判之目的鮮明，依其兩人均互指
    對方且否認己方帶有刀械，但雙方又各有人員受刀傷之情形（丙○○及乙○○受
    傷如前述；黃進德受有食指、中指、無名指指筋斷裂之刀傷。見同上偵查卷第八
    頁、第一五頁反面），足見上訴人及其弟黃進德所稱己之一方未帶刀械，委無可
    取外，益徵上訴人及其所麇集之人員意欲傷害對方均在彼此預見之中，更為上訴
    人共犯之一方所共同之認識，而有相互利用以遂行自己犯罪之意思至明。準此，
    則關於上訴人兄弟等如何傷害被害人丙○○、乙○○之細節（如遭何人砍傷己身
    何部位等），雖被害人等之陳述略有差異，此毋寧乃係遭多人持刀圍砍，場景緊
    急慌亂之必然現象。本件被害人等既係受上訴人之一方所糾集之人員持刀砍傷，
    已如前述，微論上訴人所舉之證人林詩民在原審證稱，「看到黃進國有搶到對方
    的刀子，丙○○及乙○○的傷是被黃進國砍的」云云，是否屬實，基於共同正犯
    之法理，上訴人自亦無解於應就全部犯行負其責任。另證人唐小正於原審所證：
    案發當時在場，伊有看到一團人在打架，誰打誰伊不清楚，至於黃進德由誰送去
    醫院伊不曉得等語，依唐小正所稱雙方確有群毆械鬥之事，自亦不足據為有利於
    上訴人之認定。上訴人上開所辯，均非可採。事證明確，上訴人之犯行，堪以認
    定。
三、查持刀砍人四肢等處成傷，無非意在毀敗其一肢以上之機能使人傷殘不良於行，
    即不能謂非有使人受重傷之故意。上訴人丁○○及其弟黃進國夥同數名不詳之成
    年人，共同持刀向被害人丙○○、乙○○之四肢及身體等處猛砍，業如前述，核
    被害人丙○○受傷處均在四肢，且造成右脛骨開放性骨折，並已傷及勒帶及動脈
    造成斷裂，被害人乙○○之四肢雖無成傷，但其受有前揭傷害，核兩人均屬受傷
    嚴重，衡以上訴人與丙○○雖屬相識多年之友人，但上訴人僅因丙○○積欠區區
    六萬元之債務（賭債）未還，即邀約丙○○前來談判，夥眾持刀在場等候，繼而
    揮刀朝丙○○之四肢及乙○○左胸背腰部猛砍，稽其事發前因後果及當時情況，
    觀其行為動機，暨行為後之情狀，已足認上訴人顯有使人受重傷害之犯意甚明。
    雖被害人乙○○所受傷勢經就治後尚未達重傷害之程度；被害人丙○○所受上開
    傷勢，依其診治之臺大醫院八十九年八月二十九日（八九）校附醫秘字第一七○
    二八號函（見五七二五號偵查卷第三四頁）雖載：由於陳（桂田）之骨折尚未完
    全癒合，目前仍無法斷言其所受之傷害是否已達「毀敗一肢以上之機能」或有「
    重大不治或難治之傷害」之情形。惟本院於庭訊時觀察被害人丙○○走路情形，
    雖略有跛腳，不如正常人一般，惟仍能行走（見本院卷第二八頁），依情固僅止
    於減衰腳部機能之效用而已，尚未達一肢機能完全喪失其效用之重傷害之結果，
    如前述，上訴人既係基於使人受重傷之犯意而為，自難辭使人受重傷未遂之罪責
    。
四、核上訴人丁○○所為，係犯刑法第二百七十八條第三項、第一項之使人受重傷未
    遂罪。其與與黃進國及數名姓名、年籍均不詳之成年人間，互有犯意之聯絡及行
    為分擔，詳如前述，皆為共同正犯（起訴書贅引同法第二百七十七條第一項）。
    上訴人及其同夥持刀追砍丙○○、乙○○，均已著手於重傷害行為之實施，被害
    人等所受尚未達重傷害之程度，為未遂犯，依刑法第二十六條前段規定減輕其刑
    。又多人同時追砍難以分別先後，為一行為觸犯數罪名之想像競合犯，應依刑法
    第五十五條規定從一重處斷。公訴人認係連續犯，尚有誤會。原審據以論科，雖
    非無見。惟原判決就被害人丙○○一方亦糾集多人前往械鬥，未於事實一欄明白
    記載，已有未合，就上訴人如何與同夥成立共同正犯之理由亦未見說明，同有不
    當。上訴意旨仍執陳詞，否認犯罪，固非可採，然原判決關此部分既有可議，即
    屬無可維持，應予撤銷改判。爰審酌上訴人因金錢債務糾紛，竟糾眾持刀砍傷被
    害人，手段兇殘，被害人所受之傷害程度甚鉅，迄未與被害人和解賠償損害，暨
    其品行、智識程度、犯後態度等一切情狀，量處有期徒刑三年。上訴人用以行凶
    之刀械，非屬違禁物，亦未扣案，又乏證據證明該刀械為上訴人或其他共犯所有
    之物，核與沒收要件尚屬有間，不得諭知沒收，附此敘明。
據上論斷，應依刑事訴訟法第三百六十九條第一項前段、第三百六十四條、第二百九
十九條第一項前段、刑法第二十八條、第二百七十八條第三項、第一項、第二十六條
前段、第五十五條，判決如主文。
本案經檢察官賴俊雄到庭執行職務。中
中      華      民      國    九十      年     十二     月     十三     日
                              臺灣高等法院刑事第二十三庭
                                  審判長法  官  黃  瑞  華
                                        法  官  宋      祺
                                        法  官  吳      燦
右正本證明與原本無異。
如不服本判決應於收受送達後十日內向本院提出上訴書狀，其未敘述上訴之理由者並
得於提起上訴後十日內向本院補提理由書（均須按他造當事人之人數附繕本）。
                                        書記官  陳  靜  姿
中      華      民      國    九十      年     十二     月     十三     日
附錄：本判決論罪科刑法條
刑法第二百七十八條
使人受重傷者，處五年以上十二年以下有期徒刑。
犯前項之罪因而致人於死者，處無期徒刑或七年以上有期徒刑。
第一項之未遂犯之。


司法院資訊處製作；財團法人民間司法改革基金會備份。
